臺中高等行政法院判決
                                       100年度訴字第81號
                                    100年8月17日辯論終結
原      告　林進福
訴訟代理人　高進棖　律師
複代理人    林期  律師
被      告　財政部臺灣省中區國稅局
代　表　人　鄭義和
訴訟代理人　王素芬
            蔡玲玉
上列當事人間因贈與稅事件，原告不服財政部中華民國100年1月
24日台財訴字第09900534450號訴願決定，提起行政訴訟。本院
判決如下︰
　　主  文
原告之訴駁回。
訴訟費用由原告負擔。
    事實及理由
一、事實概要：緣被告依據法務部調查局、財政部賦稅署通報及
    查得資料，以原告於民國（下同）96年11月26日匯款新臺幣
    （下同）6,500,000元，至其未成年之子林聖聞之中華郵政
    股份有限公司雲林郵局台西郵局（下稱台西郵局）帳戶，並
    轉存為定期存款，涉屬行為時遺產及贈與稅法第4條第2項規
    定之贈與情事，惟未依同法第24條規定申報贈與稅，經審理
    違章成立，除核定原告本次贈與6,500,000元，併計前次贈
    與815,033元，核定96年度贈與總額為7,315,033元，贈與淨
    額6,205,033元，補徵應納贈與稅額687,256元外，並按應納
    稅額加處1倍之罰鍰計687,256元。原告不服，申請復查，未
    獲變更，提起訴願，遭決定駁回，遂提起行政訴訟。
二、本件原告主張：
  (一)原告將現金寄存於原告之子林聖聞之帳戶下，係單純借用帳
    戶，非關贈與，原告已提出台西郵局之證明書，可證林聖聞
    之系爭郵局帳戶，係由原告之配偶丁秀貞於96年11月26日所
    設立。原告亦已提出台西郵局之提款單影本3紙，其筆跡均
    為丁秀貞所寫，期間所生之利息，亦由丁秀貞所領取及使用
    。
  (二)按「本法所稱贈與，指財產所有人以自己之財產無償給予他
    人，經他人允受而生效之行為。」、「限制行為能力人為意
    思表示及受意思表示，應得法定代理人之允許。」遺贈及贈
    與稅法第4條第2項及民法第77條定有明文，林聖聞之上開郵
    局帳戶，自開戶至今，其均未曾經手或占有過，林聖聞對於
    上開匯款行為，亦未曾「應允」過，是原告與其子林聖聞間
    並未成立贈與法律關係。
  (三)從證據法則而言，被告以「原告曾將款項匯入其未成年之子
    林聖聞之帳戶內」之前題事實，即推論出「原告與林聖聞間
    存有贈與法律關係」，其並未舉證以實其說。又原告縱使有
    匯款之客觀行為，惟究其匯款之原因關係並非以「贈與」為
    唯一之原因，是被告之推論，在邏輯上即屬有誤。況原告已
    提出相關之佐證，足以證明上開匯款之行為，並非基於贈與
    之法律關係，被告及訴願機關並未詳查，尚非正確。
  (四)再者，關於前次贈與總額815,033元部分，業經申報及核定
    免稅在案，被告再將此部分之贈與金額計入「650萬元未申
    報數額」，並作為補徵稅額及罰鍰之計算基準，此非正確。
  (五)又被告於計算補徵稅額及罰鍰時，僅扣除原告一人之贈與免
    稅額110萬元，亦非正確，蓋如前述，上開款項雖為原告所
    匯，但係由原告之配偶所使用，應可認定該款項為原告及配
    偶所共同贈與，故應再扣除原告配偶110萬元之贈與免稅額
    部分等情。並聲明求為判決撤銷訴願決定及復查決定。
三、被告則以：
  (一)被告依據通報資料，查得原告配偶丁秀貞於96年11月26日自
    原告之雲林區漁會台西分部帳戶（帳號：0000000000000000
    00000）提領6,500,000元，匯款至其未成年之子林聖聞台西
    郵局帳戶（帳號：0000000），並於當日將該6,500,000元提
    領，辦理以林聖聞之名轉存2年期定期存款（存單號碼：000
    00000000000007），存單到期日98年11月26日，到期轉存方
    式-本金無限次數自動轉期續存，利息轉存林聖聞帳戶，迄
    被告查獲時，該定期存款尚未解約轉存原告帳戶，核認原告
    涉有遺產及贈與稅法第4條第2項規定之贈與，惟未依同法第
    24條規定申報贈與稅，乃通報被告所屬虎尾稽徵所核定原告
    本次贈與6,500,000元，加計前次贈與815,033元，核定96年
    度贈與總額7,315,033元，補徵應納稅額687,256元。
  (二)按當事人間財產之移轉，固為其經濟行為自由，稅法原則上
    予以尊重，惟當事人間係出於何原因而移轉，稽徵機關無從
    得知，是對於當事人間財產移轉行為，既為當事人所發動，
    贈與稅之核課，不過居於被動地位，故稽徵機關依據稅捐稽
    徵法第30條及遺產及贈與稅法之規定行使調查權時，當事人
    自得提出主張，並就所主張該移轉行為之實質因果關係、有
    關內容負舉證責任及盡協力義務，俾稽徵機關對當事人有利
    不利情事加以審酌。此觀「租稅稽徵程序，稅捐稽徵機關雖
    依職權調查原則而進行，惟有關課稅要件事實，多發生於納
    稅義務人所得支配之範圍，稅捐稽徵機關掌握困難，為貫徹
    公平合法課稅之目的，因而課納稅義務人申報協力義務。」
    及「當事人主張事實，須負舉證責任，倘其所提出之證據不
    足為主張事實之證明，自不能認其主張之事實為真實。」司
    法院釋字第537號解釋及改制前行政法院36年判字第16號判
    例可資參照。就贈與稅而言，倘當事人不履行申報協力義務
    ，或對主張之事實不提出證據，或其所提出之證據不足為主
    張事實之證明，稽徵機關斟酌當事人之陳述與調查事實及證
    據之結果，以該財產之移轉行為事實已具有客觀性，依論理
    法則及經驗法則判斷，認定贈與行為之客觀要件均已成立而
    致生效，自應依法定其所應歸屬之贈與法律效果，否則，只
    要當事人自始至終均否認有贈與及受贈之意思表示，即認為
    課徵贈與稅之要件欠缺，稽徵機關將無從落實執行稽徵贈與
    稅之立法目的。
  (三)又遺產及贈與稅法第4條第2項規定，財產所有人以自己之財
    產無償給予他人，經他人允受之行為，應依法課徵贈與稅，
    故財產所有人將其財產片面移轉予他人，並經他人受領（或
    提領）者，稅捐稽徵機關即可作其將財產無償移轉他人之認
    定，如該財產所有人主張其財產之移轉並非無償（如買賣或
    借貸、清償等法律關係）之事實者，自應負舉證責任。再者
    ，依改制前行政法院62年度判字第127號判例，動產所有權
    之歸屬，以占有為要件，及依民法第77條但書規定，限制行
    為能力人純獲法律上之利益，其意思表示無須經法定代理人
    允許，從而，本件系爭存款既係原告以其未成年之子林聖聞
    （出生年月：81年5月，行為時即為限制行為能力人）名義
    轉存本金無限次數自動轉期續存之定期存款，且該定期存款
    利息每月自動轉存林聖聞台西郵局00000000000000帳戶，該
    物權即為其子林聖聞所有，又該定期存款迄被告查獲時，尚
    未解約轉存原告帳戶，顯見，林聖聞已有受贈之事實，原告
    贈與行為業已實現，是被告依遺產及贈稅法第4條規定核課
    贈與稅，並無不合。
  (四)原告主張被告將前次核定贈與815,033元，併計本次贈與6,5
    00,000元計算贈與額，並作為補徵稅額及罰鍰之計算基準為
    不正確乙節，核遺產及贈與稅法第19條第2項規定，贈與人
    一年內有2次以上之贈與者，應合併計算其贈與額，依前項
    規定計算稅額，減除其已繳之贈與稅額後，為當次之贈與稅
    額。本件本次贈與6,500,000元，加計前次核定贈與815,033
    元，合併計算贈與額7,315,033元及稅額687,256元，減除已
    繳贈與稅額0元（本件核定本年前次贈與稅額為0元），核定
    本次補徵應納稅額687,256元，並無不合，原告主張洵有誤
    解。
  (五)至主張系爭贈與款項雖為原告所匯，但係由原告配偶所使用
    ，應可認定該款項為原告及配偶共同贈與，故應再扣除原告
    配偶1,100,000元之贈與免稅額乙節，核系爭贈與財產為原
    告所有，並非原告及配偶共有暨共同贈與，贈與人為原告，
    僅得自贈與總額中減除首揭規定免稅額，原告主張容有誤解
    。
  (六)罰鍰部分：
    1.按「除第20條所規定之贈與外，贈與人在1年內贈與他人
      之財產總值超過贈與稅免稅額時，應於超過免稅額之贈與
      行為發生後30日內，向主管稽徵機關依本法規定辦理贈與
      稅申報。」「同一贈與人在同一年內有兩次以上依本法規
      定應申報納稅之贈與行為者，應於辦理後一次贈與稅申報
      時，將同一年內以前各次之贈與事實及納稅情形合併申報
      。」「納稅義務人違反．．．第24條之規定，未依限辦理
      ．．．贈與稅申報者，按核定應納稅額加處2倍以下之罰
      鍰。」為遺產及贈與稅法第24條第1項、第25條及第44條
      所明定。
    2.本件原告漏報96年度贈與總額6,500,000元之事實及原告
      主張不足採據之理由已論述如前，原處罰鍰並無違誤。
  (七)綜上所述，原處分、復查及訴願決定並無違誤等語，資為抗
    辯。並聲明求為判決駁回原告之訴。
四、兩造之爭點在於原告匯款650萬元至其子林聖聞郵局帳戶之
    行為是否為贈與，經查：
  (一)按「凡經常居住中華民國境內之中華民國國民，就其在中華
    民國境內或境外之財產為贈與者，應依本法規定，課徵贈與
    稅。」及「本法稱財產，指動產、不動產及其他一切有財產
    價值之權利。」、「本法稱贈與，指財產所有人以自己之財
    產無償給予他人，經他人允受而生效力之行為。」分別為遺
    產及贈與稅法第3條第1項及第4條第1項、第2項所明定。又
    「納稅義務人以現金轉存其親屬名下，如經查明確屬無償贈
    與，應依遺產及贈與稅法第4條規定核課贈與稅。」復經財
    政部84年6月20日台財稅第841630947號函釋有案。又贈與人
    在1年內贈與他人之財產總值超過贈與稅免稅額時，應於超
    過免稅額之贈與行為發生後30日內，向主管稽徵機關依規定
    辦理贈與稅申報，納稅義務人違反第23條或第24條之規定，
    未依限辦理遺產或贈與稅申報者，按核定應納稅額加處2倍
    以下之罰鍰，亦為同法第24條第1項及98年1月21日修正公布
    同法第44條定有明文。
  (二)本件原告配偶丁秀貞於96年11月26日自原告之雲林區漁會臺
    西分部帳戶（帳號：000000000000000000000）提領6,500,0
    00元，匯款至其未成年之子林聖聞台西郵局帳戶（帳號：00
    00000），並於當日將該6,500,000元提領，辦理以林聖聞之
    名轉存2年期定期存款（存單號碼：00000000000000007），
    存單到期日98年11月26日，到期轉存方式-本金無限次數自
    動轉期續存，利息轉存林聖聞帳戶，有雲林區漁會98年10月
    16日函雲漁信字第0980001930號函附相關傳票、中華郵政股
    份有限公司雲林郵局98年9月24日雲營字第0985001074號函
    附提款單及大額提領登記簿、丁秀貞98年9月25日於被告談
    話紀錄及定期儲金存單資料可稽，並為兩造所不爭執。
  (三)原告雖稱其僅係單純借用兒子帳戶，無贈與之意，所舉證人
    丁秀貞、林聖聞亦分別證稱因怕別人知道原告之帳戶留存太
    多現金，乃由丁秀貞開立林聖聞台中郵局帳戶，並與原告共
    同決定，由丁秀貞自原告雲林區漁會提領6,500,000元後匯
    款至林聖聞帳戶，林聖聞不悉此事，亦無受贈之意等語。
  (四)惟按前揭遺產及贈與稅法第4條第2項規定，財產所有人以自
    己之財產無償給予他人，經他人允受之行為，應依法課徵贈
    與稅，故財產所有人將其財產片面移轉予他人，並經他人受
    領（或提領）者，稅捐稽徵機關即可作其將財產無償移轉他
    人之認定，如該財產所有人主張其財產之移轉並非無償（如
    買賣或借貸、清償等法律關係）之事實者，自應負舉證責任
    。又「動產所有權之歸屬，原以占有為要件，此項存款既係
    被繼承人之名義存入，其物權為存款人所有，在未提領以前
    ，不能指為他人所有，否則權利義務之主體無從確定，物權
    陷於紊亂。」最高行政法院62年度判字第127號著有判例。
    本件被告以原告於96年11月26日自其雲林區漁會臺西分部帳
    戶提領現金6,500,000元，匯存至其未成年之子林聖聞（81
    年5月生，行為時為限制行為能力人）台西郵局帳戶，該現
    款之動產物權於移轉占有時，即生動產所有權移轉之效力，
    本件贈與行為業已有效成立；且林聖聞（由其法定代理人丁
    秀貞代為開戶及受贈行為）不僅未就上開行為為任何反對之
    意思表示，復將系爭款項旋轉存本金無限次數自動轉期續存
    之定期存款，利息亦每月自動轉存林聖聞台西郵局帳戶，自
    難謂林聖聞無允受之意思，是本件贈與行為要件均已成立而
    致生效（最高法院91年度判字第771號判決參照）。證人丁
    秀貞雖稱原告因怕別人知其帳戶留存太多現金，始將系爭6,
    500,000元轉存入其子林聖聞帳戶內，原告亦稱其係單純借
    用帳戶，無贈與之意，惟彼等所述怕別人知悉原告帳戶留存
    太多現金，應係擔心社會治安不佳，然治安不佳不因其將系
    爭6,500,000元轉存其子帳戶而會有所改善，亦不因原告此
    移轉金錢行為，而致其父子之人身安全即得以保障，是原告
    上開說詞實難做為其無償移轉鉅額現金予其子之合理解釋，
    被告核認原告無償移轉該6,500,000元財產所有權予其子林
    聖聞之行為，係屬贈與，尚無不合。
  (五)另按遺產及贈與稅法第19條第2項規定，贈與人一年內有2次
    以上之贈與者，應合併計算其贈與額，依前項規定計算稅額
    ，減除其已繳之贈與稅額後，為當次之贈與稅額。本件本次
    贈與6,500,000元，加計前次核定原告於96年5月25日贈與81
    5,033元予林穎璇，合併計算贈與額7,315,033元及稅額687,
    256元，減除已繳贈與稅額0元（本件核定本年前次贈與稅額
    為0元），核定本次補徵應納稅額687,256元，並無不合，原
    告訴稱被告將前次核定贈與815,033元，併計本次贈與6,500
    ,000元計算贈與額，並作為補徵稅額及罰鍰之計算基準為不
    正確等語，核非可採。
  (六)又系爭贈與標的係由原告雲林區漁會帳戶提領，自屬原告所
    有財產，並非原告及配偶共有暨共同贈與，贈與人既為原告
    ，自僅得自贈與總額中減除首揭規定免稅額，原告主張本件
    應再扣除原告配偶1,100,000元之贈與免稅額，亦無足採。
  (七)復按「違反行政法上義務之行為非出於故意或過失者，不予
    處罰」為行政罰法第7條第1項所明定。本件原告明知上開贈
    與事實，卻未為申報，其縱無故意，亦難謂無過失，被告予
    以科處罰鍰，於法有據。
  (八)綜上所述，被告以原告移轉現金6,500,000元，加計前次贈
    與815,033元，補徵應納稅額687,256元，並參據新修正稅務
    違章案件裁罰金額或倍數參考表：「一、未依限申報之財產
    屬不動產、車輛、上市或在證券商營業處所買賣之有價證券
    者，處應納稅額0.5倍之罰鍰。二、未依限申報之財產屬前
    述財產以外者，處應納稅額1倍之罰鍰。」按核定應納稅額6
    87,256元處以1倍之罰鍰計687,256元之原處分（即復查決定
    ），即無不合，訴願決定予以維持，亦無違誤。原告聲明求
    為撤銷，為無理由，應予駁回。
五、據上論結，本件原告之訴為無理由，依行政訴訟法第98條第
    1項前段，判決如主文。
中　　華　　民　　國　　100　 年　　8　　 月　　24　　日
                臺中高等行政法院第三庭
                          審判長法  官　沈  應  南
                                法  官  許  武  峰
                                法  官  王  德  麟
以上正本證明與原本無異。
如不服本判決，應於判決送達後20日內向本院提出上訴書狀，其
未表明上訴理由者，應於提起上訴後20日內向本院提出上訴理由
書（須依對造人數附具繕本）；如於本判決宣示或公告後送達前
提起上訴者，應於判決送達後20日內補提上訴理由書（須附繕本
）。未表明上訴理由者，逕以裁定駁回。
中　　華　　民　　國　　100　 年　　8　　 月　　24　　日
　　　　　　　　　　　　　      書記官　凌  雲  霄